【裁判字號】    92,上訴,1225
【裁判日期】    920717
【裁判案由】    強盜等
【裁判全文】
臺灣高等法院刑事判決                          九十二年度上訴字第一二二五號
    上  訴  人
    即  被  告  丙○○
    選任辯護人  李勇三    律師
右上訴人因強盜等案件，不服臺灣臺北地方法院九十一年度訴字第九九三號，中華民
國九十二年四月十六日第一審判決（起訴案號：臺灣臺北地方法院檢察署九十一年度
偵字第一七０八八號），提起上訴，本院判決如左：
    主  文
上訴駁回。
    事  實
一、丙○○基於意圖為自己不法所有之概括犯意，連續於(一)民國（下同）九十年十月
    十六日十時三十分許，在位於臺北市松山區○○○路一九九巷五號臺北市立民生
    圖書館（下稱民生圖書館）四樓，徒手竊得林郁婷所有內含現金新台幣（下同）
    三千元、證件及彰化銀行提款卡一張之皮夾一個。(二)九十年十一月五日（起訴書
    誤載為九十一年九月一日，已據公訴人更正）下午三時三十分許在上址，徒手竊
    得乙○○所有內含
    張）及二千元之皮包後，猜得該華南銀行金融卡之密碼，乃意圖為自己不法之所
    有，於同日下午三時五十分許，至臺灣銀行敦化分行之自動付款機輸入密碼後，
    先轉帳六萬四千零十八元（原判決誤書為六萬四千元）至丙○○之誠泰銀行復興
    分行之帳戶（帳號000000000000）中，復接續提領現金九萬零三百
    元，使提款機辨識系統陷於錯誤，誤以為係乙○○本人轉帳及領款，而支付共計
    十五萬四千三百元。
    (三)九十年十一月十四日下午三時許，在民生圖書館徒手竊取葉秀芳所有內含現金
    五千元皮包一個。(四)九十一年一月十五日下午四時許在上址，見丁○○、甲○○
    離開座位，而趁其二人不注意之際，徒手竊取丁○○所有放置於桌上，內含健保
    卡一張、華南銀行、郵局金融卡各一張、現金七十元之黑色小皮包一個，及甲○○所有內含
    Ａ手機一只，正欲放入其大藍色手提包內時，為返回取物品之甲○○發現大喊小
    偷，丙○○情急之下，衝往樓梯向下逃跑，丁○○見狀追出，民生圖書館櫃臺員
    工李育儒亦隨即在後追趕，在三、四樓之樓梯間攔阻丙○○，丙○○為脫免逮捕
    與李育儒發生扭打，李育儒從後面抓住丙○○，丙○○則用手肘向後揮動掙脫，
    並毆打李育儒臉部二拳，趁機逃跑，並將裝有丁○○、甲○○小皮包之手提包隨
    手丟置在樓梯間，李育儒又立刻衝下樓去，在一樓攔阻到丙○○，丙○○為脫免
    逮捕再度與李育儒發生扭打，並造成李育儒臉部、手部、腿部等多處抓傷（傷害
    部分未據告訴），此時警察曾志偉接獲報案趕至現場將丙○○當場逮捕，並在丙○○身上查扣誠泰銀行金融卡，經查詢與乙○○華南銀行帳戶遭轉帳之帳號相同
    ，始查知上情，並在警方陪同下取出贓款九萬元。
二、案經臺北市政府警察局松山分局報告臺灣臺北地方法院檢察署檢察官偵查起訴。
    理  由
一、訊據上訴人即被告丙○○對於前揭竊盜及盜領存款之犯罪事實，均坦承不諱。僅
    矢口否認與有何準強盜之犯行，辯稱：並沒有跟別人發生扭打或暴力脅迫，當時
    急於逃跑，沒有時間停下來往後揮打李育儒云云。經查：
(一)竊盜及準詐欺罪部分：業據證人林郁婷、葉秀芳分別於警詢中證述詳實（見核退
    卷第十四、十五頁），被告並供承所竊葉秀芳皮包有現金五千元，竊得林郁婷三
    千元（見核退卷第十二頁反面）。又證人乙○○、丁○○及甲○○亦分別於警詢
    及原審調查中證述明確，被告亦坦承：猜得金融卡之密碼提領十五萬多元，其中
    六萬四千元先轉帳至被告丙○○在誠泰銀行復興分行之00000000000
    0帳戶中等情不諱（見同上偵卷第十二頁），並有轉帳紀錄影本一張、失竊報告
    二張、贓物認領保管收據三張（九十一年度偵字卷第一七○八八號卷第廿四、廿
    六至三十頁），及被告所有之誠泰銀行金融卡一張扣案（見同上偵卷第九頁），
    足證被告此部分自白與事實相符，其此部分犯行堪以認定。
(二)準強盜罪部分：按刑法第三百二十九條所謂「當場」，固不以實施竊盜或搶奪者
    尚未離去現場為限，即已離盜所而尚在他人跟蹤追躡中者，仍不失為當場（最高
    法院二十八年上字第一九八四號判例可資參照）。被告於警詢及偵查中均坦承與
    李育儒發生扭打。證人李育儒於警詢中證稱：「我聽到有人大叫有小偷，之後我
    就看到一位小姐正在追一名男子，於是我立刻協助該名小姐幫忙她捉小偷，該名
    小偷在逃跑至三樓樓梯間時被我攔到，小偷為了逃跑就與我發生扭打，我的臉部
    被他打到兩拳後，小偷趁機跑走，並看見他隨手把偷來的皮包丟棄，我又立刻追
    趕，在一樓時又被我攔到，再次發生扭打，並造成我多處擦傷，隨後警方趕到並
    帶回偵辦。」（見同上偵查卷第十八頁），又於偵查中結證稱：「（問：被告如
    何打你？）我由背後拉他時，他用手肘打我，他亦有正面打我」（同上偵查卷第
    四一頁）。再於原審交互詰問時，李育儒證稱：「（檢察官主詰問證人：在九十
    一年一月十五日當天是否有發生什麼事？）我當天在圖書館的櫃台，聽到有人大
    喊小偷，所以我就追出去，發現有人正要離開現場，我就追出去，那個人從樓梯
    跑下去，我就追下去，我當時希望把那個人攔下來，並且當時我有攔下那個人，
    並跟那個人發生扭打，然後那個人掙脫，總共有二次，因為圖書館在四樓，第一
    次是在三、四樓樓梯間，第二次是在一樓的部分，在一樓那一次我有攔住他，但
    是他還是繼續掙脫、反抗，不讓我抓住他，後來警察就來了。（檢察官主詰問證
    人：被告當天對你掙脫、反抗的動作如何？）現在我不記得了，時間已經過了一
    年多了，但是我在偵查、警訊中都有照實講。」、「當天有發生扭打，我是從後
    面抓住被告，他是用手肘向後揮動掙脫。」、「（辯護人反詰問證人：被告用手
    肘向你揮動是在何處？）是在三、四樓之間。」、「（辯護人反詰問證人：到了
    一樓時你如何跟被告發生扭打？）我一開始也是從後面拉到被告，然後他也是要
    掙脫，我要制止他，用手拉到被告的後衣頸，圖書館的大門當時並沒有關閉，警
    察來時，我已經制服被告了。」、「（問：被告有無對你做出什麼肢體的動作？
    ）印象中在三、四樓之間，被告有將手肘向後揮，我當時站在被告後面，然後被
    告有回身過來推我」等語甚詳（原審卷第六二至六三頁）。由上可知，被告竊取
    證人皮包後被發現，員工李育儒隨即由後追趕，被告為脫免逮捕而在三、四樓樓
    梯間、及在一樓，分別與李育儒發生扭打，施以強暴手段一節，行明確，被告事
    後於本院否認準強盜犯行，顯係臨訟卸責之詞，並無可採。至其辯護人稱：依警
    察曾志偉供述，可證明被告沒有強盜行為云云。經查，證人（即警察）曾志偉供
    稱：「我當天接獲報案到達現場時，在樓下被告就已經被現場民眾抓起來，被告
    的雙手被抓住。」（見原審卷第三二頁），足見被告如何為李育儒追緝過程，證
    證人曾志偉並未目睹，自不足為被告有利證明。又參諸證人李育儒證明其抓到被
    告警察就來了，核與警察曾志偉供述：其到現場時被告就已經被現場民眾抓起來
    等語相符，亦核與被害人丁○○於警訊供稱：「同學甲○○大叫小偷，我和圖書
    館員工一起追該名小偷，然後圖書館員工跟小偷扭打，之後警察趕到。」等情（
    見同上偵卷第十七頁反面），亦相符合，是則證人李育儒供稱其有受傷，應係可
    採信，故曾志偉所稱未見到李育儒受傷一節，應係誤陳，並不足為被告有利證明
    。綜上所述，本件被告準強盜犯行，事證明確，應堪巷認定。
二、被告所為，係犯刑法第三百二十條第一項之竊盜罪、第三百三十九條之二第一項
    之準詐欺罪（起訴書誤載為刑法第三百三十九條第二項之詐欺得利罪，業經公訴
    人當庭更正起訴法條）、及第三百二十九條之準強盜罪。被告所犯前揭犯罪事實
    一之(一)、(二)、(三)等多次竊盜犯行，時間緊接、手段相同，顯係基於概括犯意為之
    ，為連續犯，應從一重處斷，並加重其刑。又被告所犯竊盜罪與準詐欺罪間，有
    方法目的之牽連關係，應從一重之竊盜罪論處。又連續犯須連續數行為而犯同一
    罪名，依照司法院大法官會議釋字第一五二號解釋，所謂「同一罪名」，指構成
    犯罪要件相同之罪名，而竊盜行為，因施用強暴之結果，在法律上已視為強盜，
    因其所犯並非同一罪名，自不能再與其他部分之竊盜行為復論以連續犯。（參照
    最高法院七十三年度台上字第六二五一號判決）是被告所犯之竊盜罪與準強盜罪
    ，犯意各別，行為不同，應分論併罰。檢察官誤以上開二罪為連續犯，尚有誤會
    ，應予更正。又公訴意旨雖未論及犯罪事實一之(一)、(三)部分，惟公訴人業已當庭
    擴張起訴犯罪事實，該部分與起訴部分有連續犯之裁判上一罪之關係，原審自應
    一併審理。又被告所犯準強盜罪，應依刑法第三百二十八條第一項之法定刑論處
    ，而被告行為後，刑法第三百二十八條第一項之強盜罪，業於九十一年一月三十
    日修正，並於九十一年二月一日施行，法定刑由三年以上十年以下有期徒刑，提
    高為五年以上有期徒刑，比較新舊法，自以行為時之舊法對被告較為有利，依同
    法第二條第一項但書規定，應適用修正前規定，併此說明。原審引用刑法第二條
    第一項但書、第五十六條、第三百二十條第一項、第三百三十九條之二第一項、
    第三百二十九條、修正前刑法第三百二十八條第一項、刑法第五十一條第五款，
    罰金罰鍰提高標準條例第一條前段，審酌被告之犯罪動機、手段、次數、對被害
    人造成之損害，事後並與被害人乙○○、林郁婷達成和解，有和解書影本二紙在
    卷，及其就準強盜部分卸責否認，及被告尚有小孩需扶養等一切情狀，論處被告
    丙○○連續竊盜罪，量處有期徒刑肆月； 及論處被告竊盜因脫免逮捕，而當場
    施以強暴罪，量處有期徒刑參年貳月，並定應執行有期徒刑參年肆月，以資懲儆
    。經核原審判決認事用法均無違誤，量刑亦妥適，被告上訴認準強盜罪犯行，並
    就原審業已依職權斟酌量刑事項重為爭執，求為更從輕量刑，核無理由，應予駁
    回。
據上論斷，應依刑事訴訟法第三百六十八條，判決如主文。
本案經檢察官郭啟東到庭執行職務。
中      華      民      國    九十二    年      七      月     十七     日
                              台灣高等法院刑事第九庭
                                    審判長法  官  李  文  成
                                          法  官  周  盈  文
                                          法  官  官  有  明
右正本證明與原本無異。
竊盜部分不得上訴。
其餘如不服本判決應於收受送達後十日內向本院提出上訴書狀，其未敘述上訴之理由
者並得於提起上訴後十日內向本院補提理由書（均須按他造當事人之人數附繕本）。
                                          書記官  林  蓓  瑜
中      華      民      國    九十二    年      七      月    二十一    日
附錄：本案論罪科刑法條全文
中華民國刑法第三百二十條
 (普通竊盜罪、竊佔罪)
意圖為自己或第三人不法之所有，而竊取他人之動產者，為竊盜罪，處五
年以下有期徒刑、拘役或五百元以下罰金。
意圖為自己或第三人不法之利益，而竊佔他人之不動產者，依前項之規定
處斷。
前二項之未遂犯罰之。
中華民國刑法第三百三十九條
 (普通詐欺罪)
意圖為自己或第三人不法之所有，以詐術使人將本人或第三人之物交付者
，處五年以下有期徒刑、拘役或科或併科一千元以下罰金。
以前項方法得財產上不法之利益或使第三人得之者，亦同。
前二項之未遂犯罰之。
中華民國刑法第三百二十九條
 (準強盜罪)
竊盜或搶奪，因防護贓物、脫免逮捕或湮滅罪證，而當場施以強暴脅迫者
，以強盜論。


司法院資訊處製作；財團法人民間司法改革基金會備份。
